臺灣新竹地方法院刑事判決
109年度易字第191號
公  訴  人  臺灣新竹地方檢察署檢察官
被      告  古李興



上列被告因違反毒品危害防制條例案件，經檢察官提起公訴（ 
109年度毒偵字第61號），本院判決如下：
    主  文
本件公訴不受理。
    理  由
一、公訴意旨略以：被告甲○○前於民國89年間因施用毒品案件，
    經依本院以89年度毒聲字第1845號裁定送觀察、勒戒後，因
    無繼續施用傾向，於89年8月8日執行完畢釋放出所，並經臺
    灣新竹地方檢察署檢察官以89年度毒偵字第1898號為不起訴
    處分確定；復於90年間因施用毒品案件，經本院以90年度毒
    聲字第942號裁定送觀察、勒戒後，因無繼續施用之傾向，
    於90年10月12日執行完畢釋放出所，並經臺灣新竹地方檢察
    署檢察官以90年度毒偵字第1030號、90年度毒偵緝字第153
    號為不起訴處分確定。又因（一）違反槍砲彈藥刀械管制條
    例（1罪）、毒品危害防制條例（2罪）案件，經本院以103
    年度聲字第969號裁定合併定應執行有期徒刑4年3月確定；
    （二）再因違反毒品危害防制條例（2罪）案件，經本院以1
    03年度聲字第970號裁定合併定應執行有期徒刑10月確定，
    （一）、（二）接續執行，於102年10月29日入監執行，於1
    06年8月11日縮短刑期假釋出監，付保護管束，於107年12月
    8日保護管束期滿未經撤銷，未執行之刑以已執行論。詎仍
    不知悔改，基於施用第二級毒品之犯意，於108年12月22日上
    午10時30分許為警採尿時回溯96小時內之某時，在不詳地點
    ，以將第二級毒品甲基安非他命置於玻璃球內燒烤後吸食其
    煙霧之方式，施用甲基安非他命1次。嗣甲○○於108年12月21
    日晚上10時50分許，駕駛車牌號碼0000-00號自用小客車行
    經新竹縣湖口鄉中山路1段與達生八街口時，為警攔查，並
    扣得安非他命1包（含包裝袋，毛重1.09公克），復經警採
    集其尿液送驗，結果呈安非他命、甲基安非他命陽性反應，
    始悉上情。因認被告涉犯毒品危害防制條例第10條第2項之
    施用第二級毒品罪嫌等語。
二、按起訴之程序違背規定者，應諭知不受理之判決，並得不經
    言詞辯論為之。刑事訴訟法第303 條第1 款、第307 條分別
    定有明文。又此所稱之起訴之程序違背規定，係指檢察官提
    起公訴之訴訟行為於程序上有違法律之規定而言。而提起公
    訴之訴訟行為是否於程序上有違法律規定，原則上，固是以
    起訴時所存在之事項及法律規定為判斷，惟檢察官起訴後始
    發生之情事變更事由，致法院不能為實體審理及判決亦屬「
    起訴之程序違背規定」。次按毒品危害防制條例第20條於10
    9 年1 月15日經總統公布修正，而於同年7 月15日生效施行
    ，該條第1 項規定：「犯第10條之罪者，檢察官應聲請法院
    裁定，或少年法院（地方法院少年法庭）應先裁定，令被告
    或少年入勒戒處所觀察、勒戒，其期間不得逾2 月」，同條
    第3 項則規定：「依前項規定為觀察、勒戒或強制戒治執行
    完畢釋放後，3 年後再犯第10條之罪者，適用前二項之規定
    」。又毒品危害防制條例108 年12月17日修正之條文施行前
    犯第10條之罪之案件，於修正施行後，依下列規定處理：（
    一）偵查中之案件，由檢察官依修正後規定處理。（二）審
    判中之案件，由法院或少年法院（地方法院少年法庭）依修
    正後規定處理；依修正後規定應為不起訴處分或不付審理之
    裁定者，法院或少年法院（地方法院少年法庭）應為免刑之
    判決或不付審理之裁定。（三）判決確定尚未執行或執行中
    之案件，適用修正前之規定，毒品危害防制條例第35條之1 
    亦有明文。而現行毒品危害防制條例認施用毒品者具有「病
    患性犯人」特質，強調「治療勝於處罰」、「醫療先於司法
    」，應以「3年」為期，建立「定期治療」之模式，準此，
    毒品危害防制條例第20條第3 項規定中所謂「3 年後再犯」
    ，只要本次再犯（不論修正施行前、後）距最近1 次觀察、
    勒戒或強制戒治執行完畢釋放，已逾3 年者，即該當之，不
    因其間有無犯毒品危害防制條例第10條之罪經起訴、判刑或
    執行而受影響（最高法院109 年度台上大字第3826號裁定意
    旨參照）。
三、經查，被告於89年間因施用毒品案件，經依本院以89年度毒
    聲字第1845號裁定送觀察、勒戒後，因無繼續施用傾向，於
    89年8月8日執行完畢釋放出所，並經臺灣新竹地方檢察署檢
    察官以89年度毒偵字第1898號為不起訴處分確定；復於90年
    間因施用毒品案件，經本院以90年度毒聲字第942號裁定送
    觀察、勒戒後，因無繼續施用之傾向，於90年10月12日執行
    完畢釋放出所，並經臺灣新竹地方檢察署檢察官以90年度毒
    偵字第1030號、90年度毒偵緝字第153號為不起訴處分確定
    等情，有臺灣高等法院被告前案紀錄表1 份、在監在押全國
    紀錄表1 紙在卷可參，足認公訴意旨所認被告施用第二級毒
    品之犯行，距被告於前案觀察勒戒執行完畢釋放後，已逾3
    年，依前開規定及說明，即該當修正後毒品條例第20條第3
    項「3年後再犯」之規定，應依修正後毒品條例第20條第3項
    、現行毒品條例第24條等規定，由檢察官基於一次性之整體
    規劃而重啟處遇程序，視被告個案情形，是否適合「觀察、
    勒戒或強制戒治」或給予「附命完成戒癮治療緩起訴處分」
    之機會。從而，檢察官就本件被告施用第二級毒品犯行，依
    修正前毒品條例之規定提起公訴，於修正施行前已繫屬於本
    院，起訴程序固未違背當時規定，惟其後因新法修正施行，
    依修正後毒品條例之規定，本件已不得追訴，檢察官逕予提
    起公訴，法院自無從替代檢察官為上開合義務性之裁量處遇
    ，應認本件起訴程序違背規定，揆諸前揭規定，爰不經言詞
    辯論，逕為諭知不受理之判決。
據上論斷，應依刑事訴訟法第303 條第1 款、第307 條，判決如
主文。
本案經檢察官黃翊雯提起公訴。
中　　華　　民　　國　　110 　年　　1 　　月　　25　　日
                  刑事第十一庭  法　官　李毓華
以上正本證明與原本無異。
如不服本判決應於收受判決後20日內向本院提出上訴書狀，並應
敘述具體理由。其未敘述上訴理由者，應於上訴期間屆滿後20日
內向本院補提理由書(均須按他造當事人之人數附繕本)「切勿逕
送上級法院」。
中　　華　　民　　國　　110 　年　　1 　　月　　26　　日
                                書記官　張懿中